【裁判字號】    95,訴,1079
【裁判日期】    951130
【裁判案由】    毒品危害防制條例
【裁判全文】
臺灣士林地方法院刑事判決            95年度訴字第1079號
公  訴  人  臺灣士林地方法院檢察署檢察官
被      告  甲○○
上列被告因違反毒品危害防制條例案件，經檢察官提起公訴（95
年度毒偵字第1391號），被告於本院準備程序中就被訴事實為有
罪之陳述，本院合議庭裁定改由受命法官獨任依簡式審判程序審
理，並判決如下：
     主  文
甲○○施用第一級毒品，處有期徒刑陸月，如易科罰金，以新臺
幣壹仟元折算壹日。
    事   實
一、甲○○曾因施用毒品案件，經本院以92年度毒聲字第911號
    裁定送勒戒處所執行觀察、勒戒後，認無繼續施用毒品傾向
    ，於民國92年12月30日出所（指揮書執畢日期93年1月10日）
    ，並經臺灣士林地方法院檢察署檢察官以92年度毒偵字第
    1018號為不起訴處分確定。惟不知悔悟，於前述觀察勒戒執
    行完畢釋放後5年內，復基於施用第1毒品海洛因之集合犯意
    ，自93年6月間某日起至95年7月11日某時止，每1、2日1次，
    在其位於台北縣汐止市○○路54號住處，以注射方式多次施
    用第1級毒品海洛因，嗣於95年7月13日上午10時50分許，在
    臺北縣係汐止市○○○路218號前為警查獲。
二、案經臺北縣政府報告請台灣士林地方法院檢察署檢察官偵查
    起訴。
    理   由
一、本件被告所犯非死刑、無期徒刑或最輕本刑有期徒刑三年以
    上之罪，亦非高等法院管轄第一審案件，且於準備程序進行
    中，被告先就被訴事實為有罪之陳述，經告知被告簡式審判
    程序之旨，並聽取檢察官、被告之意見後，本院合議庭裁定
    由受命法官進行簡式審判程序，是本件之證據調查，依刑事
    訴訟法第273條之2規定，不受同法第159條第1項、第161條之
    2、第161條之3、第163條之1及第164條至第170條規定之限制
    ，合先敘明。
二、上揭事實，業據被告甲○○於本院準備程序及審理時坦承不
    諱（見本院卷95年11月16日準備程序及審判筆錄）。且其為
    警查獲當日採集之尿液，經送請臺灣尖端先進生技醫藥股份
    有限公司以酵素免疫分析法初步檢驗、氣相層析質譜儀法確
    認檢驗結果，呈嗎啡陽性反應，有該檢驗機構於95年7 月26
    日出具之濫用藥物檢驗報告1 紙、臺北縣政府警察局偵辦毒
    品案件尿液代碼表檢體編號098224號附卷可稽（94年度毒偵
    字第1391號卷第40頁），核與被告前開任意性自白相符。又
    被告曾經事實欄所示之觀察勒戒執行等情，有臺灣士林地方
    法院檢察署92年度毒偵字第1018號不起訴處分書、全國施用
    毒品案件紀錄表、臺灣士林地方法院檢察署刑案資料查註紀
    錄表、臺灣高等法院被告前案紀錄表附卷可憑。是被告於觀
    察勒戒執行完畢釋放後5 年內再為本件施用第一級毒品犯行
    之事證明確，被告犯行堪以認定。
三、論罪科刑：
    查海洛因為毒品危害防制條例第2 條第2 項第1款所稱之第1
    級毒品。核被告陳來福所為，係犯毒品危害防制條例第10條
    第1 項之施用第1 級毒品罪，其施用前持有第1 級毒品海洛
    因之低度行為為施用之高度行為吸收，不另論罪。又按「刑
    事法若干犯罪行為態樣，本質上原具有反覆、延續實行之特
    徵，立法時既予特別歸類，定為犯罪構成要件之行為要素，
    則行為人基於概括之犯意，在密切接近之一定時、地持續實
    行之複次行為，倘依社會通念，於客觀上認為符合一個反覆
    、延續性之行為觀念者，於刑法評價上，即應僅成立一罪。
    學理上所稱『集合犯』之職業性、營業性或收集性等具有重
    複特質之犯罪均屬之，例如經營、從事業務、收集、販賣、
    製造、散布等行為概念者是（最高法院95年度台上字第1079
    號判決要旨參照）」，亦即立法者針對特定刑罰規範之構成
    要件，已預設其本身係持續實行之複次行為，具備反覆、延
    續之行為特徵，故將之總括或擬制成一個構成要件之「集合
    犯」行為，因刑法評價上為構成要件之行為單數，應僅成立
    一罪。而查毒品因具有濫用性（此觀乎毒品危害防制條例第
    2 條之規定自明），立法實務首重以刑事處遇方式戒斷，若
    無法收其實效，始依法追訴處罰（此觀乎毒品危害防制條例
    第20條、第23條之規定即明），故施用毒品本身具備反覆、
    延續之行為特徵，且為此類犯罪之典型或常態，故刑法評價
    上，施用毒品應僅成立集合犯一罪。準此，有關行為人多次
    施用毒品之犯罪，實務前均依修正前刑法第56條連續犯之規
    定論以一罪，並加重其刑，惟因上開刑法第56條連續犯規定
    ，業經修正刪除，並自95年7 月1 日施行，其中修正理由說
    明四並載明「至連續犯之規定廢除後，對於部分習慣犯，例
    如竊盜、吸毒等犯罪，是否會因適用數罪併罰而使刑罰過重
    產生不合理之現象一節，在實務運用上應可參考德、日等國
    之經驗，委由學界及實務以補充解釋之方式，發展接續犯之
    概念，對於合乎接續犯或包括的一罪之情形，認為構成單一
    之犯罪，以限縮數罪併罰之範圍，用以解決上述問題」等語
    ，是本院基於前述施用毒品構成要件之反覆實行特徵，並考
    量連續犯規定業經刪除之理由，認為行為人基於反覆實行之
    犯意，在密切接近之一定時、地，持續實行單次或複次之施
    用毒品行為，應僅成立集合犯一罪。經查，本案被告既已自
    承自93年6 月起至95年7 月11日止，每1 、2 日施用1 次海
    洛因等情甚詳（本院卷95年11月16日準備程序筆錄參照），
    顯見被告係基於反覆施用毒品之決意，於密接之時、地，反
    覆而持續施用毒品，且持續至修正刑法施行後，揆諸前揭說
    明，自應就其持續至修正刑法施行後之施用行為，逕依修正
    後刑法立法精神，論以集合犯之包括一罪。公訴人認被告自
    93年6 月間起至95 年6月底止之多次施用第一級毒品之行為
    ，應另依修正施行前刑法第56條規定論以連續施用第一級毒
    品罪與95年7 月1 日以後之施用行為分論併罰，顯有誤會。
    爰審酌被告曾因施用毒品犯行執行觀察、勒戒，仍不知悛悔
    ，復再施用第1 級毒品，顯無改過之意，惟念其施用毒品乃
    戕害自己身心健康，尚未危及他人，犯後於本院審理期日已
    坦承全部犯行之態度，暨其犯罪之動機、目的及其智識程度
    等一切情狀，量處如主文所示之刑。又被告集合犯之行為持
    續至刑法修正施行後之95年7 月11日，故逕適用修正後之刑
    法第41條第1 項前段規定諭知易科罰金之折算標準。
四、至扣案之海洛因1包，係被告為警查獲時，由友人林德山持
    有而丟棄，有解送人犯報告書可按，且經被告供述明確（本
    院審判筆錄），並非被告因犯本件施用第一級毒品罪所持有
    之第一級毒品，無從於本案宣告沒收，應另於林德山所涉案
    件中處理，併此說明。
五、據上論斷，應依刑事訴訟法第299 條第1 項前段、第273 條
    之1第1項，毒品危害防制條例第10條第1 項，刑法第11條前
    段、第41條第1 項前段，判決如主文。
本案經檢察官林在培到庭執行職務。
中    華    民    國    95    年    11    月    30    日
                  刑事第四庭法  官  朱瑞娟
以上正本證明與原本無異。
如不服本判決，應於判決送達後10日內，向本院提起上訴。
                            書記官  丁梅芬
中    華    民    國    95    年    12    月    1     日
附錄本案所犯法條
毒品危害防制條例第10條
施用第一級毒品者，處6 月以上5 年以下有期徒刑。


司法院資訊處製作；財團法人民間司法改革基金會備份。
